【裁判字號】    99,抗,92
【裁判日期】    991013
【裁判案由】    拍賣抵押物
【裁判全文】
臺灣臺南地方法院民事裁定                99年度抗字第92號
抗  告  人  乙○○
相  對  人  臺灣土地銀行股份有限公司
法定代理人  丙○○
非訟代理人  甲○○
上列當事人間聲請拍賣抵押物事件，抗告人對於民國99年7 月7
日本院99年度司拍字第134 號裁定提起抗告，本院裁定如下：
    主    文
抗告駁回。
抗告程序費用新臺幣壹仟元由抗告人負擔。
    理    由
一、抗告意旨略以：原裁定准許拍賣抗告人及第三人涂若瑟共有
    如原裁定附表所示不動產（下稱系爭抵押物），惟系爭抵押
    物原由第三人盧漢陽及涂若瑟向相對人借款新台幣（下同）
    300 萬元，嗣涂若瑟出走行方不明，盧漢陽之應有部分出售
    予抗告人，並移轉登記完畢，因抗告人在系爭抵押物設有第
    二順位抵押權150 萬元，抗告人就涂若瑟之應有部分以75萬
    元請求拍賣抵押物，現由本院99年度司執字第17427 號強制
    執行事件拍賣中，涂若瑟對系爭抵押物之應有部分經鑑價為
    3,245,000 元，而本件全部負欠相對人之總額為2,936,549
    元，抗告人自涂若瑟行方不明後仍按月代繳利息迄今，並無
    違約問題，抗告人有意應買涂若瑟之應有部分，則相對人並
    無不能受償問題，相對人請求拍賣系爭抵押物全部顯無理由
    ，為此提起抗告請求廢棄原裁定等語。
二、按抵押權人，於債權已屆清償期，而未受清償者，得聲請法
    院，拍賣抵押物，就其賣得價金而受清償。民法第873 條定
    有明文。是抵押權人依此項規定聲請拍賣抵押物係屬非訟事
    件，法院所為准駁之裁定，無確定實體法上法律關係存否之
    性質，於債權及抵押權之存否無既判力，故袛須其抵押權已
    經依法登記，且債權已屆清償期而未受清償，法院即應為准
    許拍賣抵押物之裁定，至對於此項法律關係有爭執之人，為
    求保護其權利，不妨提起訴訟，以求解決，不得僅依抗告程
    序聲明其爭執，並據為廢棄拍賣抵押物裁定之理由（最高法
    院51年10月8 日民刑庭總會決議(三)參照）。又抵押權人依首
    開規定聲請法院拍賣抵押物係屬非訟事件，此項聲請之裁定
    ，及抗告法院之裁定，僅依非訟事件程序，就抵押權及其債
    權形式上之要件是否具備予以審查為已足，並無確定實體上
    法律關係存否之效力，如債務人就債務之存否以及抵押權之
    設定有爭議時，應由債務人提起確認之訴，以資解決（最高
    法院57年台抗字第76號、56年台抗字第714 號判例意旨參照
    ）。
三、本件相對人於原審主張原審之相對人涂若瑟及第三人盧漢陽
    以其所有之系爭抵押物為向相對人借款之擔保，而設定360
    萬元之最高限額抵押權予相對人，存續期間自民國96年3 月
    14日起至146 年3 月14日止，債務清償期依照各個債務契約
    所定清償日期，並依法登記。嗣涂若瑟邀同盧漢陽為連帶保
    證人於96年3 月28日向相對人借用300 萬元，約定借款期限
    至99年3 月28日止，按期平均攤還本息。如未按期攤還本息
    時，借款人即喪失期限之利益，應立即全部償還。另依契約
    書第10條第4 款約定，借款人如受強制執行或假扣押、假處
    分或其他保全處分，致相對人有不能受償之虞者，借款得視
    為到期。詎涂若瑟之財產於本院97年度執全字第239 號假扣
    押強制執行事件遭其他債權人聲請假扣押，相對人經合理期
    間通知後，涂若瑟仍未依約繳款，其債務已於97年11月20日
    視為全部到期，目前尚欠本金2,936,549 元及利息、違約金
    。又盧漢陽已於98年5 月19日將系爭抵押物之應有部分移轉
    登記予抗告人，然不影響相對人之權利等情，業據相對人於
    原審提出抵押權設定契約書、其他約定事項、他項權利證明
    書、財夠力融資契約（循環動用型專用）、客戶往來明細查
    詢、本院98年度訴字第419 號民事判決、民事判決確定證明
    書影本、土地登記謄本、建物登記謄本各1 件為證，自可信
    為真實，參照前段說明，原法院據以准許相對人拍賣系爭抵
    押物之聲請，即無不當。抗告人抗告意旨雖辯稱伊自涂若瑟
    行方不明後仍按月代繳利息迄今，且伊有意應買涂若瑟對系
    爭抵押物之應有部分，相對人之債權並無不能受償問題云云
    ，惟抗告人前開抗辯，核屬系爭抵押權所屬之實體上法律關
    係之爭執，尚非本件非訟程序所能審究。系爭抵押物既設定
    系爭抵押權予相對人，相對人於其債權屆期未獲全部清償時
    ，自得聲請法院准將系爭抵押物予以拍賣，抗告人前開抗告
    理由均不得拒絕或妨害相對人權利之行使。從而原法院所為
    准許拍賣系爭抵押物之裁定，於法並無違誤，抗告人提起本
    件抗告，請求廢棄原裁定，為無理由，應予駁回。
四、末按非訟事件程序費用，除法律另有規定外，由聲請人負擔
    。前項費用之負擔有相對人者，準用民事訴訟法有關訴訟費
    用之規定。依法應由關係人負擔費用者，法院裁定命關係人
    負擔時，應一併確定其數額。非訟事件法第21條第1 項前段
    、第2 項及第24條第1 項分別定有明文。又訴訟費用，由敗
    訴之當事人負擔，民事訴訟法第78條亦有明文。經核本件非
    訟事件程序費用即抗告費1,000 元，而抗告人之抗告為無理
    由，爰依上開規定確定本件抗告費1,000 元應由抗告人負擔
    。
五、據上論結，本件抗告為無理由，依非訟事件法第21條第2 項
    、第24條第1 項、第46條、民事訴訟法第495 條之1 第1 項
    、第449 條第1 項、第78條，裁定如主文。
中    華    民    國    99    年    10    月    13    日
                  民事第三庭    法  官  林雯娟
以上正本係照原本作成。
如不服本裁定應於送達後10日內向本院提出再抗告狀，並繳納再
抗告費新台幣1,000 元。再為抗告應以適用法規顯有錯誤為理由
，並委任律師為代理人。抗告人之配偶、三親等內之血親、二親
等內之姻親，或抗告人為法人、中央或地方機關時，其所屬專任
人員具有律師資格並經法院認適當者，亦得為第三審代理人。前
項情形應於提起再抗告或委任時釋明之。
中    華    民    國    99    年    10    月    13    日
                                書記官  楊建新

司法院資訊處製作；財團法人民間司法改革基金會備份。
